# 关于减资的会计处理

提问人：yjhly2011 时间：2022-12-19 11:27:02
大家好，公司成立时是以无形资产评估值作为实收资本，后增加股东并以现金入资。目前公司经营不佳，累计未分配利润为负值，现公司拟做减资处理，问题如下：
1 、有无形资产减资的说法吗，即本次资减只减少当初无形资产对应金额的部分
2 、减资必须按当前股权比例进行吗，比如只减少其中一方股东的出资金额，是否可以
3 、减资的会计处理：例：ABC三个股东股权占比50%，25%，25%，注册资本 1000 万，现股东C提出撤资即公司需要减少注册资本，撤资时所有者权益部分为：实收资本 1000 万，资本公积（投资溢价）为 1200 万，未分配利润为-1100万，撤资时三个股东一致同意C无需分回撤资款，即零元撤资。
借： 实收资本 250 万
贷：资本公积 250 万
上述分录是否正确？
谢谢

回答人：chenyiwei
1 、可以；
2 、可以定向减资，即只减少其中一部分股东的注册资本和实收资本份额；
3 、可以这样处理。

提问人：yjhly2011 时间：2022-12-20 09:33:02
谢谢陈版主的回复，我在网上查到一个案例：
举例：钦光公司由A、B、C三个股东共同出资组建，注册资金 100 万元。其中A为自然人，出资 50 万元，占比50%;B为自然人，出资 30 万元，占比30%;C为有限公司，出资 25 万元，占比20%。C超出股份占比出资的部分 5 万元计入钦光公司的资本公积。 2019 年 8 月份，股东C提出撤资申请。经A、B股东同意，同意其撤资申请，决定公司减资 20 万元，注册资本变更为 80 万元。
经查， 2019 年 8 月底，钦光公司账务中，“资本公积-投资溢价”余额为 5 万元，“盈余公积”余额为 5 万元，未分配利润 15 万元，本年利润 5 万元。有限公司股东撤资会计处理：
第一种情形：股东撤资所得金额低于其投入的计入“实收资本”的金额。经A、B、C三股东商定，C取得撤资金额为 18 万元，产生撤资折价。首先冲减“股东C”对应的“实收资本”，其次，低于“实收资本”的折价部分，计入“资本公积-投资溢价”。会计处理如下：
借：实收资本–C 20万元
贷：银行存款 18 万元
资本公积-投资溢价 2 万元
第二种情形：股东撤资所得金额大于其投入的计入“实收资本”的金额，但小于其原始投入的金额。经A、B、C三股东商定，C取得撤资金额为 22 万元，产生撤资折价。首先冲减对应的“实收资本”，超出部分，冲减“资本公积-投资溢价”。钦光公司会计处理如下：
借：实收资本–C 20万元
资本公积-投资溢价 2 万元
贷：银行存款 22 万元
第三种情况：股东溢价撤资。经A、B、C三股东商定，C取得撤资金额为 40 万元，产生撤资溢价。首先冲减“股东C”对应的“实收资本”，然后依次冲减“资本公积-投资溢价”、“盈余公积”、“未分配利润”等科目。钦光公司会计处理如下：
借：实收资本–C 20万元
资本公积-投资溢价 5 万元
盈余公积 5 万元
未分配利润 10 万
贷：银行存款 40 万元
特别强调： 1 、股东采取减资撤资的方式，无论溢价撤资还是折价撤资，影响的是公司股东的税收，对于被撤资公司没有税费产生;2、股东采取减资撤资的方式，在会计处理时，冲减“资本公积”科目金额时，只允许冲减“资本公积-投资(股本)溢价”部分，不得冲减其他项目;3、股东采取减资撤资的方式，在会计处理时，对于“资本公积”、“盈余公积”科目，最多冲减至零，但“未分配利润”可以冲减成负数;4、股东采取减资撤资的方式，在会计处理时，不得冲减“本年利润”科目。
来源：中汇武汉税务师事务所十堰所 作者：赵辉
陈版主您好，您看这种处理方式及后面的“特别强调”是否正确，有相关法规支持吗，谢谢

回答人：chenyiwei
你所引用的这个资料基本合理，可以参考。

提问人：yjhly2011 时间：2022-12-20 15:28:02
陈版主您好，再向您请教个问题，减资可以针对这项无形资产减资吗，向其他朋友咨询时，有人提到先做一笔会计分录：借累计摊销，贷无形资产。即减资有所指，如果指定这项无形资产了，减资后无形资产就不属于企业所有了，股东拿走，这和您提到的“定向减资”是一个情况吗。谢谢

回答人：chenyiwei
减资可以收回该项无形资产，但这是针对减资款的收取方式，“定向减资”是单独减少某一个或者某几个股东的资本。